【裁判字號】    98,訴,1595
【裁判日期】    980107
【裁判案由】    清償債務
【裁判全文】
臺灣桃園地方法院民事判決              98年度訴字第1595號
原      告  丁○○
訴訟代理人  廖健智律師
複  代理人  蘇文俊律師
被      告  六和機械股份有限公司
法定代理人  乙○○
訴訟代理人  許朝財律師
被      告  台技塑膠股份有限公司
法定代理人  戊○○
訴訟代理人  丙○○
            甲○○
上列當事人間請求清償債務事件，於民國98年12月17日言詞辯論
終結，本院判決如下：
    主  文
被告台技塑膠股份有限公司應給付原告新台幣壹佰肆拾伍萬貳仟
陸佰柒拾陸元，及自民國九十八年九月二十二日起至清償日止，
按週年利率百分之五計算之利息。
原告其餘之訴駁回。
訴訟費用由被告台技塑膠股份有限公司負擔十分之八，餘由原告
負擔。
本判決第一項於原告以新台幣肆拾捌萬伍仟元供擔保後得假執行
。
原告其餘假執行之聲請駁回。
    事實及理由
壹、程序方面：
    被告六和機械股份有限公司（下稱六和機械公司）之法定代
    理人原為孫照臨，嗣於民國98年7 月16日變更為乙○○，並
    由其具狀聲明承受訴訟，核無不合，應予准許之。
貳、實體方面：
一、原告起訴主張：
  (一)訴外人宏琦科技股份有限公司（下稱宏琦公司）於97年5 月
    27日自第三人英揚興業有限公司（下稱英揚興業公司）受讓
    對被告之貨款債權（下稱系爭貨款債權），並經公證人作成
    公證書，宏琦公司並隨即委請明泓律師事務所函告被告有關
    本件債權讓與之情事，是英揚興業公司對被告已無債權存在
    。詎被告於本院97年度司執全助字第456 號執行事件中，未
    就英揚興業公司其他債權人聲請核發之執行命令，以債權已
    經讓與為由向本院執行處聲明異議，甚而將應給付予宏琦公
    司之貨款逕交本院執行處進行分配，依法不生清償之效力。
    嗣宏琦公司將系爭貨款債權讓與原告，原告以起訴狀繕本送
    達作為對被告債權讓與之通知。
  (二)依被告收受執行命令後所陳報本院之應收貨款金額，被告六
    和機械公司對英揚興業公司債務為新台幣（下同）475,536
    元，被告台技塑膠股份有限公司（下稱台技塑膠公司）對英
    揚興業公司債務為1,452,676 元，足證本件債權讓與時，英
    揚興業公司對被告確有上開金額之貨款債權存在，爰依債權
    讓與及買賣之法律關係訴請被告給付如上開所示金額。
  (三)聲明：
  1.被告六和機械公司應給付原告475,536 元，被告台技塑膠公
    司應給付原告1,452,676 元，及均自起訴狀繕本送達翌日起
    至清償日止，按週年利率百分之5 計算之利息；
  2.原告願供擔保請准宣告假執行。
二、被告六和機械公司則以：
  (一)伊至97年7 月17日止尚欠英揚興業公司475,536 元，惟本院
    民事執行處桃院永97司執一字第60206 號執行命令業已准債
    權人中租迪和股份有限公司（下稱中租迪和公司）向伊收取
    631,724 元，被告於97年11月27日將該筆款項匯予中租迪和
    公司；又本院民事執行處桃院永98司執助一字第1057號執行
    命令業已命伊將113,812 元向臺灣臺北地方法院支付轉給債
    權人，被告亦已於98年6 月9 日將支票寄送臺灣臺北地方法
    院並於98年6 月18日兌現。伊對英揚興業公司之債務已於98
    年6 月18日時全數清償。
  (二)按債權之讓與，非經讓與人或受讓人通知債務人，對於債務
    人不生效力。但法律另有規定者，不在此限，民法第297 條
    第1 項定有明文。原告所提載有債權讓與通知之律師函既無
    日期亦無文號，原告又未提出通知伊之證明，伊既從未受到
    債權讓與之通知，自不受其拘束，伊依本院民事執行處執行
    命令所為清償自屬有效等語，資為抗辯。
  (三)並聲明：原告之訴駁回。
三、被告台技塑膠公司則以：
    伊認為伊之債權人為英揚興業公司，雖然宏琦公司有通知伊
    債權已經轉讓，但不知道其真假為何，所以依法院執行命令
    簽發支票支付1,452,676 元給法院等語，資為抗辯。並聲明
    ：原告之訴駁回。
四、兩造不爭執事實：
  (一)宏琦公司於97年5 月27日自英揚興業公司受讓對被告系爭貨
    款債權，宏琦公司並於98年1 月10日再將系爭貨款債權讓與
    原告。
  (二)英揚興業公司債權讓與宏琦公司時，被告六和機械公司對英
    揚興業公司債務為475,536 元，被告台技塑膠公司對英揚興
    業公司債務為1,452,676 元。
  (三)被告六和機械公司分別依本院執行處執行命令，於97年11月
    27日匯款631,724 元予英揚興業公司債權人中租迪和公司，
    另於98年6 月9 日簽發面額113,812 元支票寄送臺灣臺北地
    方法院並於98年6 月18日兌現。
  (四)被告台技塑膠公司依本院執行處執行命令簽發面額1,452,67
    6 元支票寄送本院清償債務前，已由宏琦公司告知債權讓與
    情事。
五、原告主張英揚興業公司將系爭貨款債權讓與宏琦公司後，宏
    琦公司即將債權讓與事由通知被告，故被告依本院執行處執
    行命令所為之清償不生效力等語，被告則以前揭情詞置辯。
    本件首應審酌之爭點厥為：被告依本院執行處執行命令清償
    系爭貨款債權前，是否已受債權讓與之通知？經查：
  (一)按債權之讓與，非經讓與人或受讓人通知債務人，對於債務
    人不生效力。民法第297 條第1 項前段定有明文。再按當事
    人主張之事實，經他造於準備書狀內或言詞辯論時或在受命
    法官、受託法官前自認者，無庸舉證。民事訴訟法第279 條
    第1 項亦定有明文。
  (二)原告主張宏琦公司已於97年5 月間將系爭貨款債權由英揚興
    業公司讓與宏琦公司乙事通知被告等語，為被告台技塑膠公
    司於本院98年10月23日準備期日自認屬實（見本院卷第34頁
    反面），就被告台技塑膠公司曾受債權讓與通知部分，堪信
    為真實。被告六和機械公司則抗辯：伊並未收到宏琦公司債
    權讓與之通知等語。查原告主張宏琦公司已將債權讓與通知
    被告六和機械公司，無非係以明泓律師事務所函文1 紙為證
    ，惟上開函文既無被告六和機械公司簽章表示收受，亦無其
    他郵務送達回執可供認定被告六和機械公司確已收受上開函
    文，原告復未舉證宏琦公司曾以他法將債權讓與乙事通知被
    告六和機械公司，被告抗辯其未收到債權讓與通知等語，應
    屬可採，原告主張被告六和機械公司曾受債權讓與之通知部
    分，洵屬無據。
  (三)綜上，被告台技塑膠公司已收受系爭貨款債權業經英揚興業
    公司讓與宏琦公司之通知，揆諸首揭說明，系爭貨款債權則
    移轉存在於被告台技塑膠公司與宏琦公司間，被告台技塑膠
    公司於債權讓與通知後向英揚興業公司債權人所為之給付，
    對宏琦公司自不生清償之效力，嗣宏琦公司再將系爭貨款債
    權讓與原告，則原告請求被告台技塑膠公司清償系爭貨款債
    務，自屬有據。另被告六和機械公司既未收受系爭貨款債權
    讓與之通知，則英揚興業公司與宏琦公司間之債權讓與對被
    告六和機械公司不生效力，被告六和機械公司依本院執行處
    執行命令對英揚興業公司債權人所為之給付，自生清償效力
    ，則被告六和機械公司與宏琦公司間已無任何債權債務關係
    ，宏琦公司再將系爭貨款債權讓與原告，對被告六和機械公
    司自屬無效，原告不能取得對被告六和機械公司任何債權，
    原告請求被告六和機械公司給付貨款，即無理由。
六、綜上所述，原告本於債權讓與及買賣之法律關係請求被告台
    技塑膠公司給付原告1,452,676 元，及自起訴狀繕本送達翌
    日即98年9 月22日起至清償日止，按週年利率百分之5 計算
    之利息部分，為有理由，應予准許；請求被告六和機械公司
    給付原告475,536 元，及自起訴狀繕本送達翌日起至清償日
    止，按週年利率百分之5 計算之利息部分，為無理由，應予
    駁回。原告陳明願供擔保聲請宣告假執行，關於其勝訴部分
    ，核無不合，爰酌定相當之擔保金額，予以准許；至其敗訴
    部分，假執行之聲請失所附麗，應予駁回。
七、據上論結，本件原告之訴為一部有理由，一部無理由。依民
    事訴訟法第79條、第390 條第2 項，判決如主文。
中    華    民    國    98    年    1     月    7     日
                  民事第一庭  審判長法  官  郭琇玲
                                    法  官  林哲賢
                                    法  官  郭俊德
以上正本係照原本作成。
如對本判決上訴，須於判決送達後20日內向本院提出上訴狀。
中    華    民    國    99    年    1     月    7     日
                                    書記官  吳瓊英

司法院資訊處製作；財團法人民間司法改革基金會備份。
